【裁判字號】    91,訴,3498
【裁判日期】    920626
【裁判案由】    妨害自由等
【裁判全文】
臺灣高雄地方法院刑事判決                        九十一年度訴字第三四九八號
    公  訴  人  臺灣高雄地方法院檢察署檢察官
    被      告  丙○○
右列被告因妨害自由等案件，經檢察官提起公訴（九十一年度偵字第二一０三八號）
，本院判決如左：
    主  文
丙○○共同以強暴使人行無義務之事，處拘役參拾日，如易科罰金，以參佰元折算壹
日。緩刑年貳年。
    事  實
一、丙○○與綽號「明仔」及另一名不詳年籍姓名均為成年之男子，三人於民國九十
    一年六月八日上午二時五十分許，行經高雄市三民區市○○路四六０巷內時，因
    認甲○○瞪渠等，而心生不滿，竟共同基於使人行無義務之事之犯意聯絡，先由
    該二名不詳姓名之友人持不詳之物件，上前架住甲○○之脖子，並將甲○○強拉
    五公尺，而以此強暴方式，使甲○○行無義務之事，再由丙○○與該二名友人分
    別持安全帽及機車大鎖等物（均未扣案）毆打甲○○，致其受有頭部外傷併顱骨
    骨折、頭皮撕裂傷、左手手骨骨折及顏面撕裂傷等傷害（傷害部分，業據甲○○
    於本院調查時，當庭撤回告訴，詳後述），適有在附近巡邏之警員聽聞有人大喊
    打架，即前往察看，丙○○等人見狀，即迅速逃離現場，適有丙○○之友人駕駛
    車牌號碼ＹＪ—七四四五號自用小客車行經該地，經當時在巷口旁超商前之甲○
    ○之友人乙○○記下該車號，而經警循線查獲。
二、案經高雄市政府警察局三民第一分局移送臺灣高雄地方法院檢察署檢察官偵查起
    訴。
    理  由
一、訊據被告丙○○固坦承其在右揭時、地，與其二名友人共同出手毆打被害人甲○
    ○，致甲○○受有上開傷害之事實，惟矢口否認有何妨害自由之犯行，並辯稱：
    當天伊在西子灣巧遇該二名友人，該二名友人要伊跟著走，到市○○路後，伊二
    位友人先進入巷內，伊進入後，就看見二位友人動手打甲○○，進入市○○路四
    六０號巷內後，伊並沒有拉甲○○云云。
二、經查：
（一）右揭事實，業據甲○○於偵訊中證稱：當時共有三人打伊，他們是一起到的，
      共有三人打伊，他們說伊瞪他們等語（見九十一年十月八日偵訊筆錄）；又於
      本院訊問時證稱：當時伊坐在住處樓下的機車上，看見有人走過來，持不明東
      西架在伊脖子上，將伊拉到住處斜對面，有人持機車大鎖打伊頭部等語（見本
      院九十二年一月二十日、五月二十二日訊問筆錄）；證人張玉玲於本院訊問時
      結證稱：當天伊與甲○○本來在超商門口聊天，後來甲○○先走進巷內，伊看
      見丙○○進入巷內，過不久即聽見對面檳榔攤之老闆大喊打人，後來伊看見車
      號ＹＪ—七四四五號自用小客車沿市○○路往超商反方向駛離，遂記下車號，
      提供給警察等語（見本院九十二年一月二十日訊問筆錄），且被告於本院審理
      時亦自承：甲○○當時在巷子內，伊三人進入巷子內後，伊二位朋友將甲○○
      拉過來二、三公尺，伊從旁順手拿一頂安全帽打甲○○等語（見本院九十二年
      六月十二日審理筆錄）；於本院訊問時並供承：伊有看見有人拿機車大鎖，伊
      拿安全帽打甲○○等語（見本院九十二年一月二十日訊問筆錄），此外，並有
      高雄醫學院附設中和醫院九十一年六月十二日九一診字第六—二三九號診斷證
      明書一紙在卷可稽。
（二）被告雖以前揭情詞置辯，然１、被告當時係與其二位友人一起到達伊住處對面
      一節，業據證人甲○○證述明確，佐以被告於本院九十二年五月二十二日審理
      時亦自承：伊與友人進入巷內後，由伊二位友人將甲○○拉過來二、三公尺，
      伊等都在巷內等語，足見甲○○遭被告之友人強拉當時，被告確實已進入巷內
      甚明。２、被告雖辯稱未動手強拉甲○○，然按以自己共同犯罪之意思，事先
      同謀，再由其中一部分人實施犯罪之行為者，為共同正犯（司法院大法官會議
      第一０九號解釋參照）。本件甲○○當時係遭三人毆打，該三人係一起到達，
      並向甲○○表示甲○○瞪他們，此已據甲○○證稱如上，再參以被告既自承與
      二位友人一同到場，並待二名友人強拉被告後，始與友人共同動手毆打甲○○
      ，足見被告就其友人強拉甲○○之行為，與其二名友人間，確有犯意之聯絡甚
      明，從而，被告於案發之際，固未親手強拉甲○○，然亦無解於其罪責。
（三）綜上所述，本件事證明確，被告前揭犯行，洵堪認定。
三、核被告所為，係犯刑法第三百零四條之使人行無義務之事罪。被告與其二名成年
    友人間，就上開行為，有犯意之聯絡及行為之分擔，為共同正犯。公訴人雖認被
    告所為，係犯刑法第三百零二條之以其他非法方法妨害他人自由罪，然公訴人無
    非係以被告與其友人，持刀及機車大鎖，將甲○○從巷口帶至該巷內隱蔽處云云
    。然查被告之友人係從巷內甲○○之住處樓下，將其強拉數公尺後，即在巷內共
    同毆打甲○○等情，已論述如前，並有卷附甲○○當庭所繪製之現場圖一紙可稽
    ，是被告與其友人並非自巷口將甲○○強拉到巷內甚明。又被告之二名友人強拉
    及共同毆打甲○○之地點既均在巷內，故強拉甲○○之行為，應屬對甲○○意思
    自由之違反，自難認被告所為，已達剝奪甲○○行動自由之程度，是公訴人所認
    ，尚有誤會，惟起訴之基本事實同一，本院自應加以審理，並變更起訴法條。爰
    審酌被告僅因細故，即與友人共同違反他人之意思自由，量刑本不宜從輕，惟念
    其犯後坦承部分犯行，與甲○○達成和解，有和解書一紙附卷可按，並賠償甲○
    ○所受之損害，被告深具悔意，態度尚佳，且無前科，有臺灣高等法院被告全國
    前案紀錄表一份在卷可稽等一切情狀，量處如主文所示之刑，並諭知易科罰金之
    折算標準，以資儆懲。又被告前未曾受有期徒刑以上刑之宣告，有臺灣高等法院
    被告全國前案紀錄表附卷可憑，其因一時失慮，致觸犯本案犯行，且事後坦承罪
    行，尚有悔意，經此教訓，自當知警惕而無再犯之虞，本院綜核各情，認前開對
    其所宣告之刑，以暫不執行為適當，爰併宣告緩刑二年，以啟自新。另公訴人認
    被告傷害甲○○之行為，另涉犯刑法第二百七十七條第一項之傷害罪等語。然按
    告訴乃論之罪，告訴人於第一審辯論終結前得撤回其告訴；又告訴經撤回者，應
    諭知不受理之判決，刑事訴訟法第二百三十八條第一項、第三百零三條第三款分
    別定有明文，又依同法第二百八十七條前段規定，第二百七十七條之罪，須告訴
    乃論。茲告訴人於本院調查時，當庭表示撤回其告訴，揆之前開說明，本應諭知
    不受理之判決，然公訴人認此部分與前揭起訴判決有罪部分，有牽連犯之裁判上
    一罪關係，爰不另為不受理之判決，併此敘明。
據上論斷，應依刑事訴訟法第二百九十九條第一項前段、第三百條，刑法第二十八條
、第三百零四條、第四十一條第一項前段、第七十四條第一款，罰金罰鍰提高標準條
例第一條前段、第二條，判決如主文。
本案經檢察官洪信旭到庭執行職務。
中      華      民      國      九十二      年     六    月    二十六   日
                                  臺灣高雄地方法院刑事第六庭
                                      審判長法官    李政庭
                                          法官    洪榮家
                                            法官    蘇雅慧
右正本證明與原本無異。
如不服本判決，應於判決送達後十日內，向本院提出上訴狀。
                                          書記官    林誠桂
中      華      民      國      九十二      年     六    月    二十六   日
附錄本判決論罪科刑法條：
中華民國刑法第三百零四條第一項
以強暴、脅迫使人行無義務之事或妨害人行使權利者，處三年以下有期徒刑、拘役或
三百元以下罰金。


司法院資訊處製作；財團法人民間司法改革基金會備份。
